臺灣高等法院刑事判決　　　　　　　　　　　　　九十三年度上訴字第一一二六號
　　上　訴　人　臺灣板橋地方法院檢察署檢察官
　　被　　　告　甲○○
右上訴人因毒品危害防制條例案件，不服臺灣板橋地方法院九十三年度訴字第二四四
號，中華民國九十三年三月四日第一審判決（起訴案號：臺灣板橋地方法院檢察署九
十二年度毒偵緝字第五六五號，併辦案號：臺灣桃園地方法院檢察署九十二年度毒偵
字第三四七六號），提起上訴，本院判決如左：
    主  文
原判決撤銷。
甲○○連續施用第一級毒品，處有期徒刑拾月，扣案之第一級毒品海洛因壹包（淨重
貳拾點貳陸公克，純質淨重伍點零柒公克）、陸包（淨重拾點玖玖公克，純質淨重貳
點壹參公克）沒收銷燬之；又連續施用第二級毒品，處有期徒刑陸月，扣案之第二級
毒品安非他命壹包（淨重拾柒公克）沒收銷燬之。應執行有期徒刑壹年貳月，扣案之
第一級毒品海洛因壹包（淨重貳拾點貳陸公克，純質淨重伍點零柒公克）、陸包（淨
重拾點玖玖公克，純質淨重貳點壹參公克）、第二級毒品安非他命壹包（淨重拾柒公
克）均沒收銷燬之。
    事  實
一、甲○○前於民國九十一年間，因施用毒品案件，經臺灣板橋地方法院裁定送觀察
    、勒戒後，認無繼續施用毒品之傾向，由臺灣板橋地方法院檢察署檢察官於九十
    一年八月二十三日以九十一年度毒偵字第二六八七號處分不起訴後，詎其猶不知
    悔改，復分別基於施用第一級毒品、第二級毒品之概括犯意，於九十二年二月十
    四日下午六時三十分採尿前回溯二十六小時之某時起至同年八月一日凌晨二時採
    尿前回溯二十六小時之某時止，在台北縣中和市○○街二十一巷二弄六號四樓、
    桃園縣龜山鄉○○路○段一六一之一號十二樓一二０九室等處，連續多次施用第
    一級毒品海洛因；另自九十二年二月十四日下午六時三十分採尿前回溯九十六小
    時之某時起至同年八月一日凌晨二時採尿前回溯九十六小時之某時止，在上址等
    處，連續多次施用第二級毒品安非他命。嗣為警於九十二年二月十四日下午五
    時三十分，在台北縣新莊市○○路○段三九０號前查獲，並扣得甲○○所持有之
    第一級毒品海洛因一包（淨重二０．二六公克，純質淨重五．０七公克）、第二
    級毒品安非他命一包（淨重十七公克），且於同日下午六時三十分許經採驗尿液
    三十一日，在桃園縣龜山鄉○○路○段一六一之一號大樓一樓電梯門口查獲，並
    扣得甲○○所持有之第一級毒品海洛因六包（淨重一０．九九公克，純質淨重二
    ．一三公克），且於翌（一）日凌晨二時許經採驗尿液送驗結果呈毒品甲基安非
    他命及海洛因代謝後之嗎啡陽性反應。嗣經臺灣板橋地方法院以九十二年度毒聲
    字第一三五０號裁定送觀察勒戒後，認有繼續施用毒品之傾向。
二、案經台北縣政府警察局新莊分局報請臺灣板橋地方法院檢察署檢察官偵查起訴，
    暨由台北縣政府警察局板橋分局報請臺灣桃園地方法院檢察署檢察官移送本院合
    併審理。
    理  由
一、右揭事實，業據被告甲○○於本院審理時坦承不諱，且被告為警先後於九十二年
    二月十四日、九十二年七月三十一日查獲後，分別於九十二年二月十四日下午六
    時三十分、九十二年八月一日凌晨二時許經採集尿液檢體分別送往台灣檢驗科技
    股份有限公司檢驗結果，均呈甲基安非他命及海洛因代謝後之嗎啡陽性反應，此
    有台灣檢驗科技股份有限公司九十二年二月二十七日、九十二年九月二十六日濫
    用藥物尿液檢驗報告各一份附卷可稽，復有被告所持有之第一級毒品海洛因七包
    （經鑑定結果均確為第一級毒品海洛因，其中一包淨重二０．二六公克，純質淨
    重五．０七公克，另六包淨重一０．九九公克，純質淨重二．一三公克，亦有法
    務部調查局九十二年三月二十日調科壹字第０六０００六九五三號鑑定通知書、
    九十二年九月五日調科壹字第０八０００六七四九號鑑定通知書各一紙在卷足參
    ）及被告所持有之第二級毒品安非他命一包（經鑑定結果確為第二級毒品安非他
    命，其淨重為十七公克，此有台北縣政府警察局新莊分局查獲煙毒鑑定證明書一
    紙在卷足參）扣案可稽；另參諸「安非他命經口服投與人體後，約百分之七十，
    於二十四小時內自尿中排出，正常情況下，四十八小時後，尿中濃度可降低至幾
    乎測不到，而其施用時間距採集時間最長不會超過四日」、「海洛因經施用後，
    百分之八十之代謝物於二十四小時內自尿中排出，因此採尿檢驗，應於二十四小
    時內進行為宜，‧‧‧依國外之研究文獻報導，施打六毫克後以ＥＭＩＴ與ＧＣ
    ／ＭＳ檢驗，其平均檢出時限分別為約二十二小時及二十六小時」，亦經行政院
    衛生署藥物食品檢驗局於八十一年二月八日以藥檢壹字第一一五六號函、藥
    檢壹字第號八一○九二○六號函及行政院衛生署藥物食品檢驗局八十四年三月一
    日藥檢壹字第八四００九五０號函敘在卷，足認被告之自白與事實相符，可以採
    信。又被告有如事實欄所載之因施用毒品案件，經觀察勒戒，而為檢察官處分不
    起訴，復因施用毒品案件，經觀察勒戒，認有繼續施用毒品傾向，此有上開刑案
    不起訴處分書、臺灣臺北看守所附設勒戒處所於九十二年十二月八日出具之有無
    繼續施用毒品傾向證明書、臺灣基隆地方法院檢察署刑案資料查註紀錄表、本院
    被告全國前案紀錄表等件附卷足憑。被告於五年內二犯施用第一級毒品、第二級
    毒品之犯行，並有繼續施用之傾向，其事證明確，堪以認定。
二、按毒品危害防制條例業於九十二年六月六日三讀修正，於九十二年七月九日經總
    統華總一義字第０九二００一二一九三０號令公布修正全文，並自九十三年一月
    九日施行。比較新舊法之結果，本件被告施用第一級毒品、第二級毒品犯行，依
    行為時及裁判時之法律均係犯毒品危害防制條例第十條第一項之施用第一級毒品
    罪，及同條第二項之施用第二級毒品罪，且法定刑度完全相同，自應依刑法第二
    條第一項前段之從新規定。核被告所為，係犯修正後毒品危害防制條例第十條第
    一項之施用第一級毒品罪及同條第二項之施用第二級毒品罪，其施用前之持有第
    一級毒品海洛因、第二級毒品安非他命之低度行為應為施用之高度行為所吸收，
    均不另論罪。被告先後多次施用第一級毒品海洛因、第二級毒品安非他命犯行，
    時間緊接，所犯構成要件相同，顯係基於概括犯意為之，各為連續犯，應依刑法
    第五十六條規定，各論以施用第一級毒品罪及施用第二級毒品罪一罪，並均加重
    其刑。被告所犯前開施用第一級毒品罪及施用第二級毒品罪，其犯意各別，行為
    互殊，應分論併罰之。又被告分別自九十二年二月十四日以後施用第一級毒品、
    第二級毒品之犯行，雖未據起訴，惟此未據起訴部分核與已起訴之部分有連續犯
    之裁判上一罪關係，本院自得併予審理，併此敘明。
三、原審認被告犯罪事證明確，予以論罪科刑，固非無見，惟原判決未及就被告自九
    十二年二月十四日以後分別施用第一級毒品海洛因及第二級毒品安非他命，與本
    件起訴之施用第一級毒品、第二級毒品有連續犯之裁判上一罪關係之併辦行為予
    以審酌，尚有可議，公訴人之上訴意旨以原審未及審酌併辦部分之施用第一級毒
    品、第二級毒品犯行而提起本件上訴，為有理由，自應由本院將原判決撤銷改判
    。爰審酌被告因施用毒品，經送觀察勒戒，猶不知戒除，短期內又連續再犯同罪
    質之施用毒品犯行，顯見其受毒品之戕害已深，並對社會治安形成隱憂，及其施
    用毒品期間之久暫及次數、被告犯罪坦承犯行，態度尚佳等一切犯罪情狀，分別
    量處如主文第二項所示之刑，並定其應執行之刑，以示懲儆。扣案之海洛因一包
    （淨重二０．二六公克，純質淨重五．０七公克）、六包（淨重一０．九九公克
    ，純質淨重二．一三公克），係第一級毒品，另扣案之安非他命一包（淨重十七
    公克），係第二級毒品，不問屬於被告與否，均依毒品危害防制條例第十八條第
    一項前段之規定諭知沒收銷燬之；至九十二年二月十四日為警查獲時所查扣之電
    子秤一個，另於九十二年八月一日為警查獲之電子秤、研磨缽各一個、研磨機一
    台、分裝袋一百個，非屬應沒收之違禁物，訊據被告於偵查時均否認為其所有，
    復查無其他積極證據足以證明確為被告所有，且核各該扣案物亦與本件施用第一
    級毒品、第二級毒品罪間尚難認有何直接之牽連關係，均不另依刑法第三十八條
    第一項第二款之規定宣告沒收，併此敘明。
據上論斷，應依刑事訴訟法第三百六十九條第一項前段、第三百六十四條、第二百九
十九條第一項前段，修正後毒品危害防制條例第十條第一項、第二項、第十八條第一
項前段，刑法第二條第一項前段、第十一條前段、第五十六條、第五十一條第五款，
判決如主文。
本案經檢察官賴俊雄到庭執行職務。
中　　　華　　　民　　　國　　九十三　　年　　　五　　　月　　三十一　　日
                              臺灣高等法院刑事第二十四庭
                                  審判長法  官  陳　貽　男
                                        法  官  陳　憲　裕
                                        法  官  徐　世　禎
右正本證明與原本無異。
施用第一級毒品部分如不服本判決應於收受送達後十日內向本院提出上訴書狀，其未
敘述上訴之理由者並得於提起上訴後十日內向本院補提理由書（均須按他造當事人之
人數附繕本）。
施用第二級毒品部分不得上訴。            書記官　陳　玲　憶
中　　　華　　　民　　　國　　九十三　　年　　　六　　　月　　　一　　　日
附錄本判決論罪科刑法條
毒品危害防制條例第十條第一項、第二項
施用第一級毒品者，處六月以上五年以下有期徒刑。
施用第二級毒品者，處三年以下有期徒刑。
